【裁判字號】    97,消債更,95
【裁判日期】    970806
【裁判案由】    聲請更生程序
【裁判全文】
臺灣嘉義地方法院民事裁定            97年度消債更字第95號
聲  請  人
即債務  人  乙○○
上列當事人聲請消費者債務清理事件，本院裁定如下：
    主  文
債務人乙○○自中華民國九十七年八月六日十二時起開始更生程
序。
    理  由
一、按債務人不能清償債務或有不能清償之虞者，得依本條例所
    定更生或清算程序，清理其債務，消費者債務清理條例第3
    條定有明文。復按債務人與金融機構協商成立者，不得聲請
    更生或清算，但因不可歸責於己之事由，致履行顯有重大困
    難者，不在此限；而本條例施行前，債務人依金融主管機關
    協調成立之中華民國銀行公會會員辦理消費金融案件無擔保
    債務協商機制與金融機構成立之協商，準用前項之規定，同
    條例第151條第5、6項亦定有明文。再按債務人無擔保或無
    優先權之債務總額未逾新臺幣一千二百萬元者，於法院裁定
    開始清算程序或宣告破產前，得向法院聲請更生；法院開始
    更生程序之裁定，應載明其年、月、日、時，並即時發生效
    力，復為同條例第42條第1項及第45條第1項所明定。
二、本件債務人主張：其有不能清償債務情事，前雖曾依金融主
    管機關協調成立之中華民國銀行公會會員辦理消費金融案件
    無擔保債務協商機制與最大債權銀行安泰銀行成立協商，原
    協商方案每月須償還32,444元，惟因債務人每月收入僅為29
    ,485 元，債務人尚需每個月支出必要費用18,551元（含勞
    健保710元、水費346元、交通費1,000元、電費2,876元、膳
    食費3,600元、醫療費（糖尿病）900元、電話費2,557元及
    房屋抵押貸款6,562元），是原協商條件本已經超越債務人
    能力，經向配偶及朋友借錢還款幾期後，配偶及朋友均無法
    再支借，導致債務人不得已毀諾，債務人有不可歸責於己之
    事由致無法履行原協商方案。債務人現尚有債務總額新臺幣
    （下同）4,639,711元，除了銀行無擔保債權3,466,711元外
    ，另有擔保債權753,000元及積欠第三人丙○○、甲○○之
    債務各300,000元、120,000元，無法清償，因其無擔保或無
    優先權之債務總額未逾1,200萬元，復未經法院裁定開始清
    算程序或宣告破產，爰向本院聲請更生等語。
三、經查，債務人主張其曾依金融主管機關協調成立之中華民國
    銀行公會會員辦理消費金融案件無擔保債務協商機制與最大
    債權銀行安泰銀行成立協商，每月須償還32,444元一情，業
    據債務人提出協議書一紙為憑，而債務人每月收入約為29,4
    85元，亦有債務人所提出之所得資料清單為憑，是以債務人
    之收入本難清償原本協商方案每月須償之金額，債務人主張
    ：其有不可歸責於己之事由，致履行其之前與安泰銀行所成
    立之協商顯有重大困難一情，可認定為真實。又債務人除了
    上開銀行無擔保債務外，另有擔保債務753,000元並積欠第
    三人丙○○、甲○○債務各300,000元、120,000元，其目前
    每月需繳納房屋抵押貸款6,562元一情，有債務人提出之債
    權人清冊、財團法人聯合徵信中心信用報告及京城銀行帳戶
    內往來明細中有關房屋貸款扣款明細為憑，堪信為真實。而
    債務人除了上開債務外，主張其每月需支出勞健保710元、
    交通費1,000元、膳食費3,600元、糖尿病醫療費900元，亦
    屬合理可採，惟其另主張每月仍須支出水費346元、電費2,8
    76元、電話費2,557元一情，雖有提出京城銀行帳戶內往來
    明細中有關水、電費及電話費扣款明細為據，然此部分則屬
    家庭生活費用支出，債務人亦自承其配偶每月有3、4萬元工
    作收入，自應由其配偶共同分擔一半。綜上，債務人除了有
    4,639,711元債務需清償外，其每月尚需支出必要費用9,100
    元，故債務人主張其也不能清償債務之情事，亦可認為真實
    。此外，本件又查無債務人有消費者債務清理條例第6條第3
    項、第8條或第46條各款所定駁回更生聲請之事由存在，則
    債務人聲請更生，與法尚無不符，應予准許，爰裁定如主文
    。
四、按法院裁定開始更生程序後，對於債務人不得開始或繼續訴
    訟及強制執行程序，消費者債務清理條例第48條第2項定有
    明文。是本院既裁定准許本件債務人開始更生程序，依上開
    規定，對債務人即不得開始或繼續訴訟及強制執行程序，從
    而本件債務人另聲請本院就債務人財產為保全處分並請求停
    止強制執行，本院即無另為准駁之必要，附此敘明。
中    華    民    國    97    年    8     月    6    日
              民事第二庭    法      官  黃明展
上為正本係照原本作成
本件不得抗告
本裁定已於97年8月6日12時公告。
中    華    民    國    97    年    8     月    6    日
                            書  記  官  陳昭煌


司法院資訊處製作；財團法人民間司法改革基金會備份。
